臺灣臺中地方法院民事判決
111年度沙簡字第34號
原      告  黃暐倩  
被      告  李曾叔明
訴訟代理人  李佩玉  
上列當事人間請求清償債務事件，經本院於民國111年7月26日言
詞辯論終結，判決如下：
    主      文
被告應給付原告新臺幣參拾壹萬元，及自民國九十九年八月二十
日起至清償日止，按週年利率百分之五計算之利息。
原告其餘之訴駁回。
訴訟費用由被告負擔百分之六十六，餘由原告負擔。
本判決原告勝訴部分得假執行。但被告如以新臺幣參拾壹萬元為
原告預供擔保後，得免為假執行。
　　事實及理由
一、原告主張：（一）原告於民國98年間在寺廟參拜偶遇被告，
    且得知被告之小叔曾為原告經營鋁材料行之員工而有往來，
    不久被告與其配偶即訴外人李滄泉一同至原告住處借款。（
    二）被告於98年5月14日向原告借款新臺幣（下同）210,000
    元，兩造約定清償日期為98年6月12日，且當日原告將其中8
    0,000元匯入被告指定其所有華南商業銀行清水分行帳號000
    000000000號、戶名「李曾叔明」帳戶，其餘130,000元則以
    現金交予被告，被告與其配偶李滄泉共同簽發如附表一所示
    本票2張交予原告，以供擔保，詎原告屆期為付款提示，均
    未獲兌現。（三）被告於98年5月20日向原告借款100,000元
    ，兩造約定清償日期為98年6月18日，且當時證人即原告母
    親黃林碧有在場目睹原告將現金100,000元交予被告，被告
    與其配偶李滄泉共同簽發如附表二所示本票1張交予原告，
    以供擔保，詎原告屆期為付款提示，未獲兌現。（四）原告
    因不堪被告時常拜託，故請訴外人即原告之表弟廖俊杰貸款
    予被告，且當時原告有向訴外人廖俊杰表示如被告簽發支票
    未獲兌現，即由原告負責。而被告向訴外人廖俊杰借款159,
    000元，並簽發如附表三所示支票5張交予訴外人廖俊杰，以
    供擔保，嗣因如附表三所示支票，經屆期為付款提示，均未
    獲兌現，訴外人廖俊杰遂持如附表三所示支票向原告換現金
    ，即自訴外人廖俊杰向原告借款中扣抵159,000元，訴外人
    廖俊杰現已過世。（五）綜上所述，被告向原告借款共計46
    9,000元，為此爰依消費借貸法律關係提起本件訴訟，訴請
    被告清償借款等語。並聲明：被告應給付原告469,000元，
    及自99年8月20日起至清償日止，按週年利率百分之5計算之
    利息。　
二、被告則以：（一）伊先生李滄泉載伊去原告家借錢，全部的
    錢係由伊先生出面向原告借的，且原告說本票伊也要簽名才
    願意借，因伊不認識字，故票據都係由伊先生李滄泉簽發，
　　之後因為沒有錢還款，所以票據沒有兌現。（二）伊先生李
    滄泉因為生病，長期臥床，呈現植物人狀態，需由伊照顧，
    沒有能力還錢。（三）伊沒有看過證人即原告母親黃林碧等
    語資為抗辯。並聲明：原告之訴駁回。
三、本院之判斷：　　
（一）關於原告主張被告借款210,000元及100,000元部分：
　　1.原告主張：於98年5月14日被告與其配偶即訴外人李滄泉
      一同至原告住處，被告向原告借款210,000元，兩造約定
      清償日期為98年6月12日，且當日原告將其中80,000元匯
      入被告指定其所有華南商業銀行清水分行帳號0000000000
      00號、戶名「李曾叔明」帳戶，其餘130,000元則以現金
      交予被告，被告與其配偶李滄泉共同簽發如附表一所示本
      票2張交予原告，以供擔保。及於98年5月20日被告與訴外
      人李滄泉一同至原告住處，被告向原告借款100,000元，
      兩造約定清償日期為98年6月18日，且當時證人即原告母
      親黃林碧有在場目睹原告將現金100,000元交予被告，被
      告與其配偶李滄泉共同簽發如附表二所示本票1張交予原
      告，以供擔保。且如附表一、二所示本票經為付款提示，
      均未獲兌現等情，被告則以前詞置辯，經查：（1）原告
      主張：於98年5月14日被告與其配偶即訴外人李滄泉一同
      至原告住處，被告向原告借款210,000元，兩造約定清償
      日期為98年6月12日，且當日原告將其中80,000元匯入被
      告指定其所有華南商業銀行清水分行帳號000000000000號
      、戶名「李曾叔明」帳戶，其餘130,000元則以現金交予
      被告等情，核與卷附合作金庫商業銀行匯款申請書代收入
      傳票影本記載：原告於98年5月14日將80,000元匯入華南
      商業銀行清水分行帳號000000000000號、戶名「李曾叔明
      」帳戶等情（見本院卷第119頁），大致相符。（2）原告
      主張：於98年5月20日被告與訴外人李滄泉一同至原告住
      處，被告向原告借款100,000元，兩造約定清償日期為98
      年6月18日，且當時原告將現金100,000元交予被告等情，
      與證人即原告母親黃林碧於111年7月26日本院言詞辯論期
      日具結證稱：伊有見過被告，因為她有去過伊女兒家說要
      借錢，當時被告好像是跟她先生一起來，被告說要借錢，
      伊看到伊女兒有拿錢借給她，金額大約10萬元，因為伊女
      兒有說「借妳10萬，妳算算看」，伊看到伊女兒拿現金給
      被告，被告有把錢接下來等語（見本院卷第153頁），互
      核一致。（3）參以，被告於111年4月12日本院言詞辯論
      期日陳稱：因為伊不會開車，伊先生載伊去原告家借錢，
      原告說本票伊也要簽名她才要借伊，伊不認識字，支票都
      是伊先生開的等語（見本院卷第101、102頁），亦與卷附
      如附表一、二所示本票影本之「發票人」欄內均記載「李
      滄泉」、「李曾叔明」等字樣（見本院卷第25、29、71頁
      ），大致相符，綜上，足認原告主張上情，應堪信為真實
      。
　　2.按稱消費借貸者，謂當事人一方移轉金錢或其他代替物之
      所有權於他方，而約定他方以種類、品質、數量相同之物
      返還之契約，民法第474條第1項定有明文。查被告於98年
      5月14日向原告借款210,000元，兩造約定清償日期為98年
      6月12日，及被告於同年月20日向原告借款100,000元，兩
      造約定清償日期為98年6月18日，詎被告借得前開2筆款項
      後，並未依約清償，是以，原告主張依消費借貸契約之法
      律關係，請求被告應給付原告310,000元，為有理由，應
      予准許。
    3.另按給付有確定期限者，債務人自期限屆滿時起，負遲延
      責任；給付無確定期限者，債務人於債權人得請求給付時
      ，經其催告而未為給付，自受催告時起，負遲延責任。其
      經債權人起訴而送達訴狀，或依督促程序送達支付命令，
      或為其他相類之行為者，與催告有同一之效力，民法第22
      9條第1項、第2項分別定有明文。又按遲延之債務，以支
      付金錢為標的者，債權人得請求依法定利率計算之遲延利
      息。但約定利率較高者，仍從其約定利率；應付利息之債
      務，其利率未經約定，亦無法律可據者，週年利率為百分
      之5，民法第233條第1項、第203條亦分別明定。查原告對
      被告之前揭2筆借款債權，兩造分別約定清償日期為98年6
      月12日及同年月18日，則被告迄未給付，應負遲延責任，
      是以，原告請求99年8月20日起至清償日止，按週年利率
      百分之5計算之法定遲延利息，核無不合，應予准許。
    4.從而，原告依據消費借貸契約之法律關係，請求被告應給
      付原告310,000元及自99年8月20日起至清償日止，按週年
      利率百分之5計算之利息，核無不合，應予准許。
（二）關於原告主張借款159,000元部分：　　　
　　1.原告固主張：原告因不堪被告時常拜託，故請訴外人即原
      告之表弟廖俊杰貸款予被告，且當時原告有向訴外人廖俊
      杰表示如被告簽發支票未獲兌現，即由原告負責。而被告
      向訴外人廖俊杰借款159,000元，並簽發如附表三所示支
      票5張交予訴外人廖俊杰，以供擔保，嗣因如附表三所示
      支票，經屆期為付款提示，均未獲兌現，訴外人廖俊杰遂
      持如附表三所示支票向原告換現金，即自訴外人廖俊杰向
      原告借款中扣抵159,000元，訴外人廖俊杰現已過世等情
      ，惟查：（1）按債權契約為特定人間之權利義務關係，
      僅債權人得向債務人請求給付，不得以之對抗契約以外之
      第三人，此為債之相對性原則（最高法院96年度臺上字第
      1809號民事裁判意旨參照）。查原告主張被告向訴外人廖
      俊杰借款159,000元乙節，揆諸前揭說明，該消費借貸契
      約之權利義務關係乃存在於訴外人廖俊杰與被告之間，原
      告既未參與訂立該消費借貸契約，本於債之相對性原則，
      原告自無從請求被告清償前揭借款159,000元。（2）觀諸
      原告提出合作金庫商業銀行匯款申請書代收入傳票影本記
      載：原告於98年6月24日將780,000元匯入台北富邦商業銀
      行北臺中分行戶名廖俊杰帳戶，及原告於99年2月8日將1,
      980,000元匯入台北富邦商業銀行北臺中分行戶名廖俊杰
      帳戶等情（見本院卷第103頁），充其量僅顯示原告與訴
      外人廖俊杰之間資金往來情形，尚難據此逕行推論原告曾
      自訴外人廖俊杰處受讓前揭借款債權159,000元。（3）復
      按票據乃文義證券及無因證券，票據上之權利義務，悉依
      票上所載文義定之，與其基礎之原因關係各自獨立（最高
      法院97年度臺簡抗字第18號民事裁判意旨參照）。查原告
      提出如附表三所示支票及退票理由單等影本（見本院卷第
      21至31頁），充其量僅顯示原告受讓如附表三所示支票債
      權，揆諸前揭說明，票據乃無因證券，與其基礎之原因關
      係各自獨立，尚難據此逕行推論原告曾自訴外人廖俊杰處
      受讓前揭借款債權159,000元。（4）況遍查全卷並無任何
      證據顯示訴外人廖俊杰曾將前揭借款債權159,000元讓與
      原告，則原告顯無從請求被告前揭借款159,000元。
　  2.從而，原告主張依據消費借貸契約之法律關係，請求被告
      應給付原告159,000元及自99年8月20日起至清償日止，按
      週年利率百分之5計算之利息，難認有據，無從准許。
（三）綜上所述，原告依據消費借貸契約之法律關係，請求被告
      應給付原告310,000元及自99年8月20日起至清償日止，按
      週年利率百分之5計算之利息，為有理由，應予准許，至
      逾此部分之請求，則屬無據，應予駁回。
（四）兩造其餘之攻擊防禦方法及未經援用之證據，經本院斟酌
      後，認為均不足以影響本判決之結果，自無逐一詳予論駁
      之必要，併此敘明。　
四、本件原告勝訴部分，係依民事訴訟法第427條第1項規定適用
    簡易訴訟程序，所為被告敗訴判決，應依民事訴訟法第389
    條第1項第3款規定，依職權宣告假執行；另依民事訴訟法第
    392條第2項規定，依職權酌定相當之擔保金額，宣告被告預
    供擔保而免為假執行。　　　　　　
五、訴訟費用負擔之依據：民事訴訟法第79條。
中　　華　　民　　國　 111　　年　　8 　 月　　17 　　日
                  沙鹿簡易庭  法  官  賴秀雯
以上為正本係照原本作成。
如不服本判決，應於送達後二十日內，向本院提出上訴狀並表明
上訴理由，如於本判決宣示後送達前提起上訴者，應於判決送達
後二十日內補提上訴理由書（須附繕本）。如委任律師提起上訴
者，應一併繳納上訴審裁判費。
中　　華　　民　　國　 111　　年　　8　　月　  17　　日
                              書記官  陳任鈞　　　　　
　　　　　　　　　　　　　　　
　　　　　　　　　　　　　　　　　
附表一：
編號  發   票   日  （民國）  票  面  金  額  （新臺幣）  到   期  日（民國）  票 據 號 碼 發票人 1 98年5月13日 150,000元 98年6月12日 TH0000000 李滄泉、李曾叔明 2 98年5月13日 60,000元 98年6月12日 TH0000000 李滄泉、李曾叔明 

附表二：
 發   票   日  （民國）  票  面  金  額  （新臺幣）  到   期  日（民國）  票 據 號 碼 發票人 98年5月20日 100,000元 98年6月18日 TH0000000 李滄泉、李曾叔明 

附表三：
編號 發  票  人 付款人 票據號碼 票面金額（新臺幣）  發 票 日（民國） 提 示 日 （民國） 1 李曾叔明 華南商業銀行清水分行 DD0000000 33,600元 99年4月20日 99年4月20日 2 李曾叔明 華南商業銀行清水分行 DD0000000 32,700元 99年5月20日 99年5月20日 3 李曾叔明 華南商業銀行清水分行 DD0000000 31,800元 99年6月20日 99年6月21日 4 李曾叔明 華南商業銀行清水分行 DD0000000 39,000元 99年7月20日 99年7月20日 5 李曾叔明 華南商業銀行清水分行 DD0000000 30,000元 99年8月20日 99年8月20日